高雄高等行政法院判決
　　　　　　　　　　　　　　　94年度訴字第453號
　　　　　　　　　　　　　　　.
原　　　告　弘信運輸股份有限公司
代　表　人　甲○○
訴訟代理人　丙○○
　　　　　　乙○○
被　　　告　財政部高雄市國稅局
代　表　人　邱政茂　局長
訴訟代理人　丁○○
上列當事人間因營利事業所得稅事件，原告不服財政部中華民國
九十四年四月十八日台財訴字第０九四０００七七九五０號訴願
決定，提起行政訴訟。本院判決如下：
    主  文
原告之訴駁回。
訴訟費用由原告負擔。
　　事  實
壹、事實概要：
　　緣原告九十年度營利事業所得稅結算申報案，原列報營業收
    入新台幣（下同）三、九四九、二二四元、營業成本二、二
    七八、０六八元、租賃收入二、四七二、二八六元及其他損
    失零元，自行依擴大書面審核方式申報全年所得額為二一九
    、四四四元，嗣因原告上年度有關非營業收入及利息支出續
    列為本年度追蹤查核事項，原告乃申請更正其他損失帳載三
    、三一七、七八一元，並自行調整為二、五八五、五一五元
    ，全年所得額為二五八、五六五元。案經被告初查核定營業
    淨利為三一五、九三七元、利息收入為三三七、七六九元、
    其他損失為三九八、一八一元（訴願決定書誤載為三八九、
    一八一元）及全年所得額為二、七二七、八一一元。原告不
    服，就營業淨利、租賃收入、利息收入部分申請復查，結果
    獲追減租賃收入五三０、六四六元，其餘復查駁回。原告猶
    未甘服，就營業淨利與租賃收入部分，提起訴願，遭決定駁
    回，遂提起本件行政訴訟。
貳、兩造聲明：
一、原告聲明求為判決：訴願決定及原處分（復查決定含原核定
                      處分）關於租賃收入歸入非營業收益部
                      分均撤銷。
二、被告聲明求為判決：原告之訴駁回。
參、兩造之爭點：
甲、原告主張之理由：
一、原告九十年度營利事業所得稅結算申報，原經被告依擴大書
    面審核實施要點按申報數核定。嗣列入抽查原告出租其所有
    坐落高雄市小港區○○○段一一０四─六地號土地予約伯股
    份有限公司（以下簡稱約伯公司），取得造價四、三八０、
    ０００元之鋼鐵構造房屋一棟，依權責發生制計算，原告申
    報租賃收入九七三、三三三元，後因往年核定情形確定，要
    求被告更正核減租賃收入；又因原告本年度之預付費用未能
    提示相關支付價款證明，被告乃按平均借款利率計算相對利
    息收入二九三、九五六元及被告核定將租賃收入及租金支出
    分別列為非營業收入及營業成本。原告不服，經提起復查，
    除獲追減租賃收入五三０、六四六元外，其餘未獲變更，提
    起訴願又遭決定駁回，遂提起本行政訴訟。
二、原告九十年度營利事業所得稅案，原經被告核定營業收入三
    、九四九、二二四元，營業淨利依同業利潤百分之八核定三
    一五、九三七元，加上非營業收入中之利息收入三三七、七
    六九元及租賃收入二、四七二、二八六元減去非營業損失中
    之其他損失三九八、一八一元，核定全年所得額二、七二七
    、八一一元，計算應納稅額為六七一、九五二元，經復查決
    定，追減租賃收入五三０、六四六元後認定租賃收入為一、
    九四一、六四０元，更改全年所得額二、一九七、一六五元
    ，應納稅額為五三九、二九一元。
三、系爭租賃收入，係原告將上開土地分別出租供約伯公司及林
    商行強化安全玻璃廠股份有限公司（以下簡稱林商行公司）
    供其作倉儲、倉庫使用，並提供地上停車場予開陽、華美等
    交通公司貨櫃車、特種車輛使用，與原告業務相關，且與被
    告原查認定原告向經濟部第二辦公室承租小港朝陽倉場部分
    空地之使用性質相同，承租之租金支出，被告認定為營業行
    為，相同的上述之租賃收入亦應認定為營業行為方是，是基
    於會計處理應一致之原則，應將非營業收入之租賃收入一、
    九四一、六四０元轉入營業收入，則營業收入增為五、八九
    ０、八六四元（三、九四九、二二四元加上一、九四一、六
    四０元），依同業利潤百分之八核定營業淨利四七一、二六
    九元，加上利息收入三三七、七六九元減去其他損失三九八
    、一八一元，核算全年所得額為四一０、八五七元，應納稅
    額為九二、七一四元，與復查決定相差稅額四四六、五七七
    元。
四、原告歷年來營利事業所得稅結算申報均屬廣大書面審核案件
    ，然自八十六年度至九十年度共五年，年年被告均列入抽查
    ，有違比例原則，且與法不合。
乙、被告主張之理由：
一、原告本年度營利事業所得稅結算申報案，列報營業收入三、
    九四九、二二四元、營業成本一、六七一、一五六元、租賃
    收入及其他損失均為零元，並自行依擴大書面審核方式申報
    全年所得額為二一九、四四四元，嗣申請更正其他損失帳載
    三、三一七、七八一元，並自行調整為二、五八五、五一五
    元，租賃收入為二、四七二、二八六元、全年所得額為二五
    八、五六五元。案經被告核定營業淨利為三一五、九三七元
    、利息收入為三三七、七六九元、其他損失為三八九、一八
    一元及全年所得額二、七二七、八一一元。因原告上年度有
    關非營業收入及利息支出異常，續列為本年度追蹤查核事項
    ，又本年度非營業損失項目之其他損失為二、五八五、五一
    五元，而營業收入僅為三、九四九、二二四元，被告乃按財
    政部頒定「營利事業所得稅結算申報書面審核案件抽查要點
    」四、（四）之規定改列抽查予以調帳查核。
二、納稅義務人於稽徵機關進行調查或復查時，有提供帳證供查
    核之義務，如未能提示帳證供查核，稽徵機關即得依同業利
    潤標準核定所得額，本件原告經被告所屬苓雅稽徵所於民國
    （下同）九十二年六月十六日以財高國稅苓營所字第０九二
    ００一九七一０號函請其提示本年度與所得額有關之帳簿文
    據供核，原告僅提示發票及部分帳頁供核，並於同年月（未
    具日期）出具說明書，同意按行業代號：六一一六─一一（
    汽車貨運業）同業利潤標準淨利率百分之八核定營業淨利為
    三一五、九三七元（3,949,224元×8% =315,937元），嗣於
    復查階段被告再以九十三年八月四日財高國稅法字第０九三
    ００五二三五二號函及同年十月二十八日財高國稅法字第０
    九三００六三八六五號函請原告提示九十年度所有帳證，復
    經原告於九十三年十一月三日書立說明書略以：「本公司九
    十年度營利事業所得稅，營業淨利申報書為百分之八．三四
    ，已達（行業代號六一一六─一一）部頒同業利潤標準百分
    之八，故不另提供車輛輪數及總噸位明細表．．．等表單，
    以為營業成本之計算及營業費用有關帳證供核．．．。」是
    原告之營業成本或營業費用既均無法依相關帳證查核認定，
    被告逕按同業利潤標準淨利率百分之八核定營業淨利三一五
    、九三七元，並無不合。
三、至原告向經濟部第二辦公室承租小港朝陽倉場部分空地（地
    址：高雄市前鎮區○○○路四二號，地號：高雄市○鎮區○
    ○段四九地號，面積：三、七０五坪）之租金支出二、九一
    九、六００元，本年度係列報於非營業損失－租金支出，惟
    查該租金自八十七年度起原告均列報於營業成本－租金支出
    ，又該租賃契約所載用途別為供貨櫃、倉儲、曳引車、半拖
    車使用，與原告登記之營業項目－特種汽車貨運業及倉儲業
    務（保稅倉庫除外）相當，基於會計處理應前後一致之原則
    ，被告乃將該租金支出二、九一九、六００元轉正為營業成
    本－租金支出，並調整本年度營業成本為五、一九七、六六
    八元，核無不合。另被告依規定將書面審核案件列入抽查係
    依法行政，尚無比例原則之適用，原告主張其自八十六至九
    十年度共五年，年年被告均列入抽查，有違比例原則，顯屬
    誤會。
四、按「本法稱中華民國來源所得，係指左列各項所得：．．．
    五、在中華民國境內之財產因租賃而取得之租金。」為所得
    稅法第八條第五款所明定。上開規定所稱「租賃所得」，係
    指在中華民國境內之財產因租賃而取得之租金。原告登記之
    營業項目為特種汽車貨運業及倉儲業務（保稅倉庫除外），
    本年度列報租賃收入二、四七二、二八六元，係其將其所有
    坐落高雄市小港區○○○段一一０四─六地號土地（五００
    坪）提供予約伯公司（承租人）建屋使用，租賃期間自八十
    七年二月二十日至九十二年二月二十日止計五年，並約定起
    造人登記為原告（出租人），承租人負擔全部建造費用並按
    月支付租金八五、０００元（其中九十年一月租金為八０、
    ０００元），又原告取得造價四、三八０、０００元鋼鐵結
    構房屋（門牌：高雄市小港區○○○路六八號），自八十七
    年八月起設籍課徵房屋稅，按剩餘租賃期間四．五年（自八
    十七年八月至九十二年二月），並從原告自行申報數認列本
    年度租賃收入九九一、六九八元，另原告同筆土地之一、０
    ００坪提供林商行公司使用，租賃期間自九十年十月三日至
    九十一年十月二日止一年，每月租金一００、０００元（含
    稅），及提供地上停車場予開陽、華美等交通公司停放車輛
    之租金收入一二八、九二三元，原告均自行申報於非營業收
    入「租賃收入」項下，經核上開土地供他人使用、建屋而核
    增之租賃收入，因非屬原告經營業務範圍，自非屬原告之營
    業收入，而應歸類於非營業收入「租賃收入」科目項下，另
    有關認列租賃收入部分，應相對追認租賃期間累計折舊三九
    八、一八一元，亦經原告更正增列於相對非營業損失之其他
    損失－折舊三九八、一八一元在案，是原告主張應就本年度
    中有關租賃收入及租金支出之相關科目，全部歸入營業項目
    ，核算營業淨利，核不足採。
五、另原告就八十七年度至八十九年度（鈞院九十三年度訴字第
    五七一、五七二、五七三號）營利事業所得稅相同事件，於
    九十三年十月十二日書立說明書：「．．．同意按九十三年
    九月二十九日準備程序筆錄以約伯公司申報四、三八０、０
    ００元之造價分十年均攤，其餘部分不再爭執。」並於九十
    三年十一月四日在鈞院第二法庭成立和解，是本件依權責發
    生制認列之租賃收入九九一、六九八元，被告亦於復查階段
    予以追減五三０、六四六元，更正核定本年度非營業收入「
    租賃收入」為一、九四一、六四０元、全年所得額為二、一
    九七、一六五元在案，原告仍執前詞爭訟，難謂為有理由，
    請予駁回。
　　理  由
一、按「營業成本及費用，應與所由獲得之營業收入相配合，同
    期認列。損失應於發生之當期認列。」、「本法稱中華民國
    來源所得，係指左列各項所得：．．．五、在中華民國境內
    之財產因租賃而取得之租金。」分別為商業會計法第六十條
    、所得稅法第八條第五款所明定。又「營業收入指本期內因
    經常營業活動而銷售商品或提供勞務等所獲得之收入；其科
    目分類與評價及應加註釋事項如左：一、銷貨收入：指因銷
    售商品所賺得之收入。銷貨退回及折讓應列為銷貨收入減項
    。二、勞務收入：指因提供勞務所賺得之收入。三、業務收
    入：指因居間及代理業務或受委託等報酬所得之收入。四、
    其他營業收入：指不能歸屬於前三款之其他營業收入。」商
    業會計處理準則第三十一條亦有明文。
二、本件原告九十年度營利事業所得稅結算申報案，原列報營業
    收入三、九四九、二二四元、營業成本二、二七八、０六八
    元、租賃收入二、四七二、二八六元及其他損失零元，自行
    依擴大書面審核方式申報全年所得額為二一九、四四四元，
    嗣因原告上年度有關非營業收入及利息支出續列為本年度追
    蹤查核事項，原告乃申請更正其他損失帳載三、三一七、七
    八一元，並自行調整為二、五八五、五一五元，全年所得額
    為二五八、五六五元。案經被告初查核定營業淨利為三一五
    、九三七元、利息收入為三三七、七六九元、其他損失為三
    九八、一八一元及全年所得額為二、七二七、八一一元。原
    告不服，就營業淨利、租賃收入、利息收入部分申請復查，
    結果獲追減租賃收入五三０、六四六元，其餘復查駁回等情
    ，業據兩造分別陳明在卷，復有被告九十年度營利事業所得
    稅結算申報更正核定通知書及復查決定書等影本附原處分卷
    可稽。而原告提起本件訴訟係以：其將坐落高雄市小港區○
    ○○段一一０四─六地號土地分別出租供約伯公司及林商行
    公司供其作倉儲、倉庫使用，並提供地上停車場予開陽、華
    美等交通公司貨櫃車、特種車輛使用，與原告業務相關，且
    與被告初查認定原告向經濟部第二辦公室承租小港朝陽倉場
    部分空地之使用性質相同，承租之租金支出，被告認定為營
    業行為之成本，相同的上述租賃收入亦應認定為營業行為之
    收入，是基於會計處理應一致之原則，應將系爭非營業收入
    之租賃收入一、九四一、六四０元轉入營業收入等語，資為
    論據。
三、經查，原告九十年度營利事業所得稅結算申報，原列報「非
    營業收益─租賃收入」二、四七二、二八六元，被告初查依
    其申報數核定；而原告登記之營業項目為特種汽車貨運業及
    倉儲業務（保稅倉庫除外），此有高雄市政府高市建二商字
    第五二二二九八六三號營利事業登記證影本附卷足稽。按經
    濟部商業司所編之「公司行號營業項目代碼表」所為之公司
    行號定義及其內容規定，其中「汽車貨運業」為：依公路法
    之規定，經營以載貨汽車運送貨物為營業者，物品快遞、收
    送服務亦屬本細類。「汽車貨櫃貨運業」為：依公路法之規
    定，在核定區域內，以聯結車運送貨櫃貨物為營業者。又「
    倉儲業」為：提供各種堆棧、棚棧、一般倉庫、冷藏庫、保
    稅倉庫等倉儲以供貨物存放之行業。又原告將坐落高雄市小
    港區○○○段一一０四─六地號土地（五００坪）提供予約
    伯公司（承租人）建屋使用，租賃期間自八十七年二月二十
    日至九十二年二月二十日止計五年，並約定房屋起造人登記
    為原告（出租人），承租人負擔全部建造費用，並按月支付
    租金七五、０００元（其中九十年一月租金調漲為每月八０
    、０００元，九十年二月以後之租金則調漲為每月八五、０
    ００元）；又原告取得承租人建造，價值四、三八０、００
    ０元之鋼鐵結構房屋（門牌：高雄市小港區○○○路六八號
    ），自八十七年八月起設籍課徵房屋稅，按剩餘租賃期間四
    ．五年（自八十七年八月至九十二年二月），並從原告自行
    申報數認列本年度租賃收入九九一、六九八元，嗣因原告八
    十六至八十九年度營利事業所得稅行政訴訟案件，兩造就此
    部分租賃收入，同意改按原告與約伯公司口頭約定之租賃期
    限十年均攤，並在本院成立和解，被告乃予追減租賃收入五
    三０、六四六元，核定原告此部分租賃收入為四六一、０五
    二元，是約伯公司九十年度共計支付原告租金一、四七六、
    ０五二元（80,000+85,000*11+461,052=1,476,052）；另原
    告將上開土地其中一、０００坪提供林商行公司使用，租賃
    期間自九十年十月三日至九十一年十月二日止，每月租金一
    ００、０００元（含稅），林商行公司九十年度共支付原告
    租金二八五、七一四元（95,238*3=285,714），及提供地上
    停車場予開陽、華美等交通公司停放車輛之租金收入一二八
    、九二三元，上開租金收入共計一、八九０、六八九元等情
    ，業據兩造分別陳明在卷，復有租賃契約書、統一發票、建
    造執照、原告九十三年十月十二日說明書、九十三年十二月
    二十日復查補充申請書、本院訊問筆錄及復查決定等影本附
    原處分卷為憑，洵堪認定。又查，原告原申報租賃收入二、
    四七二、二八六元，經復查決定，追減租賃收入五三０、六
    四六元後，核定租賃收入為一、九四一、六四０元，本件原
    告有爭議者，為上開租賃收入一、八九０、六八九元部分，
    至於原告九十年度賠償費收入五０、九五一元部分，應歸於
    「非營業收益─其他收入」科目項下，原告將其列報於「非
    營業收益─租賃收入」科目項下，其結果不影響原告九十年
    度非營業收入總額及全年所得額，故此部分不在本件爭訟範
    圍內，附此敘明。則本件原告將上開租賃收入均自行申報於
    「非營業收益─租賃收入」科目項下，又原告並非以出租土
    地為業，其將上開土地分別出租與約伯公司、林商行公司及
    開陽、華美等交通公司之租金收入，核與原告之業務無關，
    揆諸前揭商業會計處理準則第三十一條規定，該租金收入非
    屬營業收入，故被告就此部分從原告原申報之科目核定，並
    無違誤。原告主張被告應將系爭租賃收入轉入營業收入云云
    ，自不可採。
四、至於原告向經濟部第二辦公室承租小港朝陽倉場部分空地（
    坐落高雄市○鎮區○○段四九地號，地址：高雄市前鎮區○
    ○○路四二號，面積三、七０五坪）之租金支出二、九一九
    、六００元部分，原告九十年度營利事業所得稅結算申報，
    係列報於非營業損失─租金支出，因該租金自八十七年度起
    ，原告均列報於營業成本─租金支出，又該租賃契約所載用
    途別為供貨櫃、倉儲、曳引車、半拖車使用，與原告登記之
    營業項目─特種汽車貨運業及倉儲業務相當，基於會計處理
    應前後一致之原則，被告乃將該租金支出轉正為營業成本─
    租金支出等情，業據被告陳明在卷，復有被告九十年度營利
    事業所得稅結算申報更正核定通知書影本附原處分卷可參。
    而原告就被告將上開租金支出轉正為營業成本乙節，並不爭
    執，惟主張被告認定其承租小港朝陽倉場部分空地之使用性
    質，與上開租金收入之性質相同，承租之租金支出，被告認
    定為營業行為之成本，相同的系爭租賃收入亦應為營業行為
    之收入，是為求達到基於會計處理應一致之原則，應將系爭
    非營業收入之租賃收入轉入營業收入云云。然按商業會計處
    理準則第三十一條規定，營業收入係指本期內因經常營業活
    動而銷售商品或提供勞務等所獲得之收入，由上開規定可知
    ，營業收入係指直接與營業活動有關之收入，若為營業登記
    範圍外之行為所得之收入，自非屬營業收入。本件原告非屬
    土地租賃業者，其出租土地之行為，自非屬其營業行為，故
    被告核定系爭租金收入為非營業收入，並無違誤；而原告承
    租小港朝陽倉場部分空地，係供其營業使用，被告將其轉正
    為營業成本，亦無不合。原告僅以上開二者均為租金性質，
    即主張系爭租賃收入應屬營業收入，自屬無據。又原告提出
    之經濟部工業局七十二年三月十日工（七二）五字第一一０
    七０號函，雖記載鳳鼻頭段一一０四─六地號土地係屬臨海
    工業區內「貨櫃及倉儲運輸業」工業區，限從事貨櫃運輸及
    停車場之用。然上開函文內容主要在闡明該土地之用途限制
    ，核與本件原告出租該土地供建屋使用或作停車場使用之行
    為，是否為營業行為，尚無必然關係，故難以上開函文內容
    為原告有利之認定。另按營利事業所得稅結算申報書面審核
    案件抽查辦法第三條規定「經稽徵機關書面審核核定之營利
    事業所得稅結算申報案件，均應列入抽查。」則本件被告依
    規定將書面審核案件列入抽查，並無不合，尚無比例原則之
    適用。原告主張其自八十六至九十年度共五年，年年被告均
    列入抽查，有違比例原則，顯屬誤會。
五、綜上所述，原告之主張既不足取，其九十年度營利事業所得
    稅結算申報，將系爭租賃收入列報在「非營業收益─租賃收
    入」科目項下，被告就此部分從其申報之科目核定，並無違
    誤；訴願決定予以維持，亦無不合。原告起訴意旨求為訴願
    決定及原處分（復查決定含原核定處分）關於系爭租賃收入
    歸入非營業收益部分均撤銷，為無理由，應予駁回。
六、據上論結，本件原告之訴為無理由，爰依行政訴訟法第一百
    九十五條第一項後段、第九十八條第三項前段，判決如主文
    。
中　　華　　民　　國　　94　　年　　9　　月　 　8 　　日
                  第三庭審判長法  官　邱政強
                              法  官　詹日賢
                              法  官　李協明
以上正本係照原本作成。
如不服本判決，應於判決送達後20日內向本院提出上訴書狀，其
未表明上訴理由者，應於提起上訴後20日內向本院提出上訴理由
書（須按對造人數附繕本）；如於本判決宣示或公告後送達前提
起上訴者，應於判決送達後20日內補提上訴理由書（須附繕本）
。未表明上訴理由者，逕以裁定駁回。
提起上訴應預繳送達用雙掛號郵票7份（每份34元）。
中　　華　　民　　國　　94　　年　 　9　　月　　8　　 日
　　　　　　　　　　　　　　　書記官  周良駿
